# 集团合并、本部、分公司、子公司财务报表编制和报告出具的问题

提问人：ckingz 时间：2016-09-28 02:51:05
公司成立的有多个分公司、子公司。在编制合并报表的时候问题不大，本部和所有分子公司关联交易、权益抵消。 请教下如果编制本部的财务报表的时候，是应该汇总分公司？还是本部和分公司分别单独编制？ 另外出具报告的时候，可以按集团、本部、分公司、子公司单独出具审计报告吗？ 最好能有具体的准则做依据

回答人：chenyiwei
“本部”不是一个法律概念，但一般理解是不包含分公司的。在设立分公司的情况下，公司的个别报表（法人报表）应该是本部和各分公司的汇总报表。 在出具报告时，如客户有需求，也可以分别按集团、本部、分公司、子公司单独出具审计报告，但这种情况下的审计报告属于特殊目的审计，应执行 1601 或 1603 号审计准则的规定，且在审计报告中应提示报表使用者一并阅读其他相关报表及其审计报告。例如，如果单独出具本部报表的审计报告，则应在审计报告中提示报表使用者注意阅读总分公司汇总报表和集团合并报表及其各自的审计报告；在分公司审计报告中应提示报表使用者一并阅读总分公司汇总报表及其审计报告；等等。